最　高　行　政　法　院　裁　定　　　　　　　　　　九十三年度裁字第二二四號
　　聲　請　人　財政部臺灣省南區國稅局
　　代　表　人　甲○○
右聲請人因綜合所得稅事件，對於本院中華民國九十二年二月十三日九十二年度裁字
第一六九號裁定，聲請再審。本院裁定如左：
　　主  文
再審之聲請駁回。
再審訴訟費用由聲請人負擔。
　　理  由
一、按行政訴訟當事人對本院之裁定聲請再審，必須具有行政訴訟法第二百七十三條
    所列情形之一者，始得為之，行政訴訟法第二百八十三條定有明文。又行政訴訟
    法第二百七十三條第一項第一款所謂適用法規顯有錯誤者，係指原裁定所適用之
    法規與該案應適用之現行法規相違背，或與解釋判例有所牴觸者而言，至於法律
    上見解之歧異，聲請人對之縱有爭執，要難謂為適用法規錯誤，而據為再審理由
    。又按對於本院裁定聲請再審，依行政訴訟法第二百八十三條準用同法第二百七
    十七條第一項第四款之規定，必須表明「再審理由及關於再審理由並遵守不變期
    間之證據。」所謂表明再審理由，必須指明其所再審之裁定，有如何合於行政訴
    訟法第二百七十三條、第二百七十四條所定再審事由之具體情事始為相當，倘僅
    泛言有何條款之再審事由，而無具體情事；或僅指明所聲請再審之裁定前各程序
    所為裁判，有如何再審事由，而未一語指及其所聲請再審之裁定有合於再審之事
    由者，均難謂已表明再審事由，其再審之聲請，即屬不合法。
二、本件聲請再審意旨略謂：(一)本件再審聲請人於原審上訴理由中已指明，中硝公司
    係假藉增資再減資手續，達分配盈餘之目的，實質上並無轉讓證券之性質，相對
    人乙○○配偶為中硝公司之股東，其實際上並未提出任何金錢為增資，反取得中
    硝公司資本公積無償配發之「新股份」，甚而未幾即自中硝公司取得收回該股份
    之現金，難認在其接受中硝公司新股份分派之際，不知上開情事，且公司以迂迴
    方式即先後利用增資、減資之手法，以現金收回資本公積轉增資配發股票，將出
    售土地增益分配予各股東，實際獲利益者為各股東，而非公司，又依公司法第二
    百七十七條規定，公司非經股東會決議不得變更章程，且增資與減資均屬變更章
    程之事項，而中硝公司於第一次辦理減資時，股東全數出席，有中硝公司股東會
    決議錄可稽，是其對中硝公司先後二次在極短期間內增資後再減資，對其權益影
    響甚大之事，自難諉為不知，且其八十六年度確實取得該公司營利所得四三八、
    ○六○元，其本年度辦理結算申報時，依所得稅法第七十一條第一項規定，應據
    實申報，其既未據實申報，並漏報利息、執行業務及其他等所得，合計四六四、
    六八○元，聲請人依所得稅法第一百十條第一項規定及司法院大法官會議議決釋
    字第二七五號解釋意旨，予以處罰二九、九○○元，並無違誤，是第一審判決遽
    以相對人乙○○之配偶僅係中硝公司之股東，並非董事，顯無法就公司之決策有
    所影響；自難以其係公司股東及或有參加股東會議，即認中硝公司所為故意規避
    稅賦行為，亦應等同認定相對人配偶就漏報系爭營利所得有所故意或過失乙節，
    顯有違反經驗法則，而參諸大院八十六年度判字第一七八一號再審判決「所謂適
    用法規錯誤，固須依確定判決確定之事實以判斷有無適用法規錯誤情形，惟若原
    判決以該法規適用於所認定事實而其涵攝過程違反論理法則，或認定事實之過程
    違反經驗法則或證據法則等情，亦屬法規錯誤。」是第一審判決違背法令，原裁
    定疏未詳察，逕以聲請人之上訴內容，係就原審取捨證據，認定事實之職權行使
    ，指摘其為不當，而未具體說明原判決違背何項法令、不適用或如何適用不當之
    具體情事乙節而裁定駁回聲請人之上訴，原裁定適用法規顯有錯誤。(二)本件係士
    林稽徵所查核中硝公司時發現異常，乃函請中硝公司補辦理扣（免）繳申報，該
    公司辦理（免）繳後，隨即開立扣繳憑單通知股東補辦理申報，是相對人配偶取
    得之系爭營利所得與士林稽徵所查獲中硝公司未辦理扣（免）繳有牽連關係，而
    士林稽徵所查獲中硝公司未辦理扣繳之事實時，對於該公司各股東漏報系爭營利
    所得已取得具體事證，依前揭財政部七十九年六月五日台財稅第0000000
    00號及財政部賦稅署八十一年七月二十二日台稅二發第八一○八○四五三一號
    函釋規定，士林稽徵所查獲該公司未辦理扣繳之日即為調查基準日；而士林稽徵
    所查獲中硝公司未辦理扣繳時，已知有那些股東漏報系爭營利所得，僅因該所對
    相對人配偶無管轄權，不得逕行對相對人處以罰鍰，乃將漏報之事實通報聲請人
    ，是相對人雖於公司辦理扣繳後隨即辦理補申報，然已不符合自動補報補繳規定
    ，聲請人依法裁處罰鍰，自無違誤。再者，依稅捐稽徵法第四十八條之一第一項
    規定「稽徵機關或財政部指定之調查人員進行調查之案件」，係指各稅捐稽徵機
    關或財政部指定之調查人員已察覺納稅義務人有可疑之違章事實，並進行調查者
    而言，並不以納稅義務人所轄稅捐稽徵機關進行調查者為限，本件係士林稽徵所
    查核中硝公司時發現異常，乃函請中硝公司補辦理扣（免）繳申報，該公司辦理
    扣（免）繳後，隨時開立扣繳憑單通知股東補辦理申報，是相對人取得之系爭營
    利所得與士林稽徵所查獲中硝公司未辦理扣（免）繳顯有牽連關係（參照大院九
    十二年度判字第八六號判決），惟第一審判決逕以聲請人及所屬臺南市分局尚未
    對本件進行函查或其他調查作為，遽認不能以士林稽徵所對中硝公司進行調查日
    ，做為本件之調查基準日乙節，其認事用法顯有錯誤，亦有違背法令，原裁定未
    察，逕駁回聲請人之上訴，亦有行政訴訟法第二百七十三條第一款「適用法規顯
    有錯誤」之事由。
三、經查相對人乙○○之配偶黃雪珍為中硝公司股東之一，八十六年間中硝公司辦理
    減資，以現金收回資本公積轉增資配發之股票，達分配盈餘之目的，聲請人以相
    對人乙○○漏報上開營利所得，裁罰新臺幣二九、九○○元，相對人不服，循序
    提起行政爭訟，經高雄高等行政法院以九十年度訴字第一五一二號判決將訴願決
    定、復查決定及原處分均撤銷，聲請人不服，提起上訴，本院認其上訴不合法而
    以九十二年度裁字第一六九號裁定（以下簡稱原裁定）駁回上訴確定在案。經查
    原裁定係以上訴內容僅就原審取捨證據、認定事實之職權行使指摘其為不當，而
    未具體說明原判決違背何項法令、不適用或如何適用不當之具體情事，因認其上
    訴不合法予以裁定駁回，認事用法均妥適，原裁定所適用之法規與該案應適用之
    現行法規、解釋、判例並無相違背或抵觸情事，聲請再審意旨仍執前在原審及本
    院前程序所已為事實上主張之詞，執以指摘原裁定適用法規顯有錯誤，經核為無
    理由，應予駁回。
四、依行政訴訟法第二百八十三條、第二百七十八條第二項、第一百零四條、民事訴
    訟法第九十五條、第七十八條，裁定如主文。
中　　華　　民　　國　　九十三　　　年　　　三　　　　月　　　四　　　　日
                    最 高 行 政 法 院  第 五 庭
                                審 判 長 法  官　　　趙　永　康
                                         法  官      高  啟  燦
                                         法  官　　　姜  仁  脩
                                         法  官　　　鄭　淑　貞
                                         法  官　　　黃　合　文
右  正  本  證  明  與  原  本  無  異
　　　　　　　　　　　　　　　　　　　　 法院書記官　蘇  金  全
中　　華　　民　　國　　九十三　　　年　　　三　　　　月　　　五　　　　日
